【裁判字號】    98,訴,1296
【裁判日期】    980930
【裁判案由】    毒品危害防制條例
【裁判全文】
臺灣臺北地方法院刑事判決              98年度訴字第1296號
公  訴  人  臺灣臺北地方法院檢察署檢察官
被      告  甲○○
                    （另案現於臺灣臺北監獄執行中）
上列被告因違反毒品危害防制條例案件，經檢察官提起公訴（98
年度毒偵字第2028號），經本院依簡式審判程序，判決如下：
    主  文
甲○○施用第一級毒品，累犯，處有期徒刑捌月，扣案之第一級
毒品海洛因壹包（淨重貳點貳貳公克，純質百分之壹點捌伍，
純質淨重零點柒壹公克，含外包裝袋壹只），沒收銷燬之；又施
用第二級毒品，累犯，處有期徒刑參月，扣案之第二級毒品甲基
安非他命貳包（驗餘淨重合計壹點壹貳捌公克，含外包裝袋貳
只）。應執行有期徒刑拾月，扣案之第一級毒品海洛因壹包（驗
餘淨重貳點貳貳公克，純質百分之壹點捌伍，純質淨重零點柒
壹公克，含外包裝袋壹只）、第二級毒品甲基安非他命貳包（驗
餘淨重合計壹點壹貳捌公克，含外包裝袋貳只），均沒收銷燬
之。
    事  實
一、甲○○前於民國97年間，因施用第二級毒品案件，經本院以
    以97年度毒聲字第595號裁定送觀察、勒戒後，因認無繼續
    施用之傾向，於97年8月26日執行完畢釋放，並由臺灣臺北
    地方法院檢察署檢察官以97年度毒偵字第1920號為不起訴處
    分確定。又於95年間，因詐欺案件，經臺灣嘉義地方法院以
    95年度嘉簡字第1774號判處有期徒刑3月確定，甫於96年3月
    13日易科罰金執行完畢。詎猶不知戒斷毒癮，在上開觀察勒
    戒執行完畢釋放後5年內，基於施用第一級毒品海洛因及施
    用第二級毒品甲基安非他命之犯意，於98年4月1日晚上10時
    30分許，在臺北縣新店市○○路○段73號門口，以將第一級
    毒品海洛因摻入香菸後點燃吸食之方式，及第二級毒品甲基
    安非他命置入玻璃球燒烤後吸食其霧化氣體之方式，先後施
    用第一級毒品、第二級毒品各1次。嗣於同日晚上11時50分
    許，因另案通緝中，為警在其位於臺北縣新店市○○路133
    號10樓住處查獲，並扣得海洛因1包（淨重2.22公克，純質
    31.85％，純質淨重0.71公克）、甲基安非他命2包（驗餘
    淨重共計1.1238公克），復經其同意採尿送驗後，呈嗎啡及
    甲基安非他命陽性反應，始查悉上情。
二、案經臺北縣政府中和分局報請臺灣臺北地方法院檢察署檢察
    官偵查起訴。
    理  由
一、按本案被告張銘坤所犯係死刑、無期徒刑、最輕本刑為3年
    以上有期徒刑以外之罪，其於準備程序就前揭被訴事實為有
    罪之陳述，經受命法官告知簡式審判程序之旨，並聽取其與
    公訴人之意見後，本院認無不得或不宜改依簡式審判程序進
    行之情形，爰依刑事訴訟法第273條之1第1項規定，裁定本
    件由受命法官獨任進行簡式審判程序，合先敘明。
二、訊據被告對於前揭時、地先後施用第一級毒品、第二級毒品
    各1 次等情均坦承不諱，並查：
(一)、被告於98年4月1日為警查獲時所採尿液，經送往具有專門鑑
    定尿液中有無毒品成分之臺灣檢驗科技股份有限公司，以酵
    素免疫法、氣相層析質譜法檢驗確認結果，呈嗎啡、甲基安
    非他命陽性反應，此有該公司98年4月27日報告編號UL／
    2009 ／40625號濫用藥物尿液檢驗報告、臺北縣政府警察局
    中和分局毒品案犯罪嫌犯人姓名及代碼對照表各1份在卷可
    稽。
(二)、按海洛因施用入人體後水解還原成嗎啡，再循嗎啡之代謝方
    式排出體外，業據行政院衛生署藥物食品檢驗局73藥檢壹字
    第030221號函說明綦詳；而使用海洛因後，尿液可檢出嗎啡
    最長時間，與服用劑量、服用頻率、服用方式、飲用水量之
    多寡、個人體質及其代謝情況等因素有關，依個案而異。依
    據文獻Clarke's Isolation of Drugs第2版記述：海洛因服
    用後於24小時內，經由尿液排出之量可達施用劑量之80％。
    另Michael L.Smith等人針對不同受試者，以注射方式給予1
    次劑量3mg至12mg海洛因進行試驗，結果顯示注射劑量增加
    ，可檢出嗎啡陽性反應（濃度高於或等於300ng/ml）之時間
    亦有延長之趨勢，而不同受試者可檢出嗎啡陽性之時間各異
    ，平均為1至2天，惟部分注射12mg海洛因者，至72小時仍可
    檢出微量嗎啡成分，故若服用高劑量海洛因，其尿液在72至
    96小時內，仍有檢出嗎啡成分可能性，但以嚴重海洛因濫用
    者之可能性較高，是以注射方式施用海洛因後，平均在1至2
    天內，可由施用者之尿液檢測出嗎啡陽性反應甚明。而人體
    施用甲基安非他命後，在主要代謝物中未改變形態之甲基安
    非他命佔施用劑量達43％，安非他命則約為5％，且安非他
    命在國內取得不易，施用情形較少，尿液檢驗結果係甲基安
    非他命陽性者佔大部分。又依據JonathanM.等人2002年文獻
    報導，以5名測試者於4週內分4次使用，每次施用甲基安非
    他命20mg劑量後，收集其尿液並以250ng／ml為閾值時，其
    最長檢出時間為56至96小時，文獻有關服用藥物之報告，因
    研究對象、使用劑量之多寡、實驗條件或研究角度等不同，
    結果及其呈現方式亦不同，故除相關文獻之資料，仍需依個
    案狀況做研判，一般可檢出甲基安非他命之最長時間為1至5
    天，是服用甲基安他命後，最低於服用後96小時內可由尿液
    檢測出甲基安非他命陽性反應，此為法院依職權所知悉之事
    項。本件被告之尿液經以氣相層析質譜儀分析法檢驗，既呈
    嗎啡、甲基安非他命陽性反應，且其嗎啡、甲基安非他命濃
    度分別為4753ng/ml、37729 ng/ml，顯見被告應有在上開採
    尿時間前，分別施用第一級毒品、第二級毒品甚明。
(三)、又扣案之粉末1包、白色透明結晶塊2包，經被告自承：係伊
    所有供己施用之毒品等語，經分別送具有鑑定毒品成分能力
    之法務部調查局、交通部民用航空局航空醫務中心鑑驗結果
    ，送驗粉末1包，含第一級毒品海洛因成分，淨重2.22公克
    （空包裝重0.53公克），純質31.85％，純質淨重0.71公克
    ；送驗白色透明結晶塊2包，淨重1.1240公克，取樣0.0002
    公克，餘重1.1238公克，驗出甲基安非他命成分，分別有法
    務部調查局濫用藥物實驗室98年8月17日調科壹字第0982302
    2240號、交通部民用航空局航空醫務中心98年4月17 日航藥
    鑑字第0981996號鑑定書附卷可稽，足證扣案之粉末1包、白
    色結晶塊2包分別係海洛因、甲基安非他命，各屬毒品危害
    防制條例第2條第2項第1款、第2款所規定之第一級、第二級
    毒品甚明。是依上開卷附之各項文書、證物等補強證據，已
    足資擔保被告於警詢、偵查及本院審理中自白之真實性，堪
    信為真實。被告於上揭時、地分別施用第一級毒品海洛因、
    第二級毒品甲基安非他命之犯行，洵堪認定。
(四)、末查，被告前於97年間，因施用第二級毒品案件，經本院以
    以97年度毒聲字第595號裁定送觀察、勒戒後，因認無繼續
    施用之傾向，於97年8月26日執行完畢釋放，並由臺灣臺北
    地方法院檢察署檢察官以97年度毒偵字第1920號為不起訴處
    分確定等情，有臺灣高等法院被告前案紀錄表、上開不起訴
    處分書各1份在卷可稽，其於前述觀察勒戒執行完畢釋放後5
    年內，再犯本件施用第一級及第二級毒品之犯行，事證明確
    ，核與毒品危害防制條例第23條第2項規定相符，依法應予
    論科。
三、核被告所為，分別係犯毒品危害防制條例第10條第1項、第2
    項之施用第一級毒品罪、施用第二級毒品罪。被告施用前後
    持有第一級毒品海洛因、第二級毒品甲基安非他命進而施用
    ，其持有之低度行為應為施用之高度行為所吸收，不另論罪
    。又被告有如前揭事實欄所列前科紀錄，業如前述，其於有
    期徒刑執行完畢後5年內，故意再犯本件有期徒刑以上之罪
    ，均為累犯，各應依刑法第47條第1項規定加重其刑。其所
    犯上開二罪名，犯意各別，罪名有異，應分論併罰，檢察官
    起訴認係想像競合犯，容有誤會，惟此業經檢察官當庭更正
    ，併此敘明。。爰審酌被告前已有施用毒品之不良素行，歷
    經觀察勒戒執行程序猶施用之，顯見其戒毒意志不堅，本不
    宜寬貸，惟念其施用毒品乃自戕一己之身體健康，對社會造
    成之危害尚非直接鉅大，且犯後坦承犯行，態度良好等一切
    情狀，分別量處如主文所示之刑，並定其應執行刑。扣案之
    第一級毒品海洛因1包（淨重2.22公克，純質31.85％，純質
    淨重0.71公克）、甲基安非他命2包（驗餘淨重共計1.1238
    公克），均屬查獲之毒品，不問屬於犯人與否，應依毒品危
    害防制條例第18條第1項前段之規定，宣告沒收銷燬之；扣
    案毒品之外包裝已用於包裹上開毒品，難以與毒品完全析離
    ，應一併沒收銷燬之。至於鑑驗耗用之海洛因、引基安非他
    命既已滅失，自無庸宣告沒收銷燬。又扣案如附表所示之物
    ，固均經被告自承為其所有，惟附表所示之物，均無證據足
    資證明與本件被告所犯施用第一、二級毒品犯行有關，復均
    非屬義務沒收之物，爰不予宣告沒收，附此敘明。
據上論斷，應依刑事訴訟法第273 條之1 第1 項、第284 條之1
、第299 條第1 項前段，毒品危害防制條例第10條第1 項、第2
項、第18條第1 項前段，刑法第11條、第47條第1 項、第51條第
5 款，判決如主文。
本案經檢察官郭騰月到庭執行職務。
中    華    民    國    98    年    9     月    30    日
                  刑事第十四庭  法  官  李殷君
得上訴。
以上正本證明與原本無異。
如不服本判決應於收受送達後10日內向本院提出上訴書狀，並應
敘述具體理由；其未敘述上訴理由者，應於上訴期間屆滿後20日
內向本院補提理由書（均須按他造當事人之人數附繕）「切勿逕
送上級法院」。
                                書記官  殷玉芬
中    華    民    國    98    年    10    月    1     日
附錄本判決論罪科刑法條全文：
毒品危害防制條例第10條
施用第一級毒品者，處 6 月以上 5 年以下有期徒刑。
施用第二級毒品者，處 3 年以下有期徒刑。
附表：不予沒收之扣案物一覽表
┌──┬───────────────────┬──────────┐
│編號│扣押物名稱及數量                      │備               註 │
├──┼───────────────────┼──────────┤
│ (一) │電子磅秤2台                           │本院98年度刑字第169 │
├──┼───────────────────┤號扣押物品清單      │
│ (二) │SIM卡3枚                              │                    │
├──┼───────────────────┼──────────┤
│ (三) │第三級毒品愷他命2包（毛重1.59公克，淨 │                    │
│    │重1.11公克）                          │                    │
├──┼───────────────────┤                    │
│ (四) │FM2（1包，25粒）                      │                    │
└──┴───────────────────┴──────────┘


司法院資訊處製作；財團法人民間司法改革基金會備份。
